【裁判字號】    98,金重訴,1702
【裁判日期】    981215
【裁判案由】    違反證券交易法
【裁判全文】
臺灣臺中地方法院刑事判決          98年度金重訴字第1702號
公  訴  人  臺灣臺中地方法院檢察署檢察官
被      告  癸○○
選任辯護人  張智翔  律師
            辛○○
上列被告等因違反證券交易法案件，經檢察官提起公訴（97年度
偵字第23496號），被告等均於準備程序中就被訴事實為有罪之
陳述，於聽取當事人之意見後，由本院合議庭裁定改以簡式審判
程序，判決如下：
    主       文
癸○○共同法人之行為負責人，違反有價證券之發行，除政府債
券或經主管機關核定之其他有價證券外，非向主管機關申報生效
後，不得為之之規定，處有期徒刑玖月。緩刑貳年，並向公庫支
付新臺幣壹佰萬元。
辛○○共同違反有價證券之發行，除政府債券或經主管機關核定
之其他有價證券外，非向主管機關申報生效後，不得為之之規定
，處有期徒刑柒月。緩刑貳年，並向公庫支付新臺幣陸拾萬元。
    犯 罪 事 實
一、癸○○（加拿大籍）係在特克斯和凱科斯群島（Turks and
    CaicosIs lands，起訴書誤載為巴哈馬群島）註冊之
    Franklin Global Management Group（下稱Franklin
    Global公司）之負責人；辛○○擁有理財規劃師（CFP）等7
    張金融證照，為真誠私人財稅顧問股份有限公司（址設：臺
    中市西屯區市○○○路77號5樓之10，民國94年5月26 日核
    准設立，下稱真誠公司）之負責人。其2人均係從事金融諮
    詢服務、資產管理或投資理財規劃等為業，均明知有價證券
    之發行，除政府債券或經主管機關核定之其他有價證券外，
    非向主管機關申報生效後，不得為之，竟均基於反覆發行未
    向主管機關申報生效之有價證券之單一包括犯意，而為下列
    不法行為：
  (一)癸○○於91年5月13日，以Franklin Global公司負責人名義
    ，與設籍巴拿馬之Indigo Secured High Income Fund,Ltd
    （下稱Indigo公司）簽約，議定自91年11月1日起，由
    Franklin Global公司獨家代理亞洲地區銷售Indigo公司發
    行之Indigo Secured High Income Note商品（內容：美國
    醫療院所將其應收帳款債權，出售給美國匯豐銀行【HSBC
    BANK,USA】，再由美國匯豐銀行將該購得之應收帳款彙總組
    合，並經信用增強後，轉化為小額化、單位化的有價證券形
    式，供投資人投資，保證配息10.5%，每月1日固定發行1檔
    子債券，最低申購金額為美金3萬元，中途不得贖回，每季
    付息1次，到期可選擇領回本金或再投資，下稱Indigo Note
    ），此係外國金融資產證券化之商品，亦屬證券交易法第6
    條規範之有價證券。癸○○明知該Indigo Note未經主管機
    關核定，亦未向主管機關申報生效，即自91年11月1日起，
    依投資人投資總額向Indigo公司收取0.5%之佣金，每年收取
    1%後續服務費，以在國內對上開有價證券提供價值分析及投
    資判斷建議，繼之向附件一、附件二所示林亦沂等不特定投
    資人推介投資上開有價證券，並協助投資人填寫投資人資料
    表，確認投資人將投資款匯入指定之金融帳戶，由其負責投
    資人與Indigo公司間聯繫之方式，而發行該有價證券，至94
    年間共計銷售達美金468萬7600元之Indigo Note。
  (二)癸○○為擴大銷售Indigo Note，遂於95年11月28日，以
    Franklin Global公司負責人名義，與辛○○簽約，辛○○
    明知該Indigo Note未經主管機關核定，亦向主管機關申報
    生效，即與癸○○共同基於犯意聯絡，由陳柏薰擔任
    Franklin  Global公司亞洲商業發展總經理，負責Indigo
    Note之市場開發、產品解說訓練、提供獨立財務顧問之後續
    服務，另由癸○○負擔所有市場開發之費用，藉以增加
    Indigo Note於亞洲地區之銷售額，雙方約定辛○○除自身
    銷售可獲得銷售額2.5%之佣金外，若每個月銷售金額超過美
    金30萬元，可在另收取銷售額0.5%之紅利。其2人自95年12
    月11日起，以在工商財經數位股份有限公司之工商時報版內
    及鉅亨網股份有限公司之聚寶盆頻道刊登「信評機構擔保票
    券-研究心得分享季金融商機座談會」廣告，及在臺北晶華
    酒店、新竹科技生活館、臺中市魚躍龍閣、高雄麗景酒店、
    臺南大億麗緻酒店、臺北君悅飯店、臺中僑園飯店及新竹國
    賓飯店等地，舉辦數場座談會之方式，由辛○○向有意願投
    資之如附件三所示之己○○等不特定投資人，提供上開有價
    證券價值分析及投資判斷建議，以推介投資上開有價證券，
    並協助投資人填寫投資人資料表，確認投資人將投資款匯入
    指定之金融帳戶，由癸○○負責投資人與Indigo公司間聯繫
    之方式，而共同發行該有價證券。上開期間並有原本之客戶
    己○○、丙○○及癸○○之助理陳仲薇（以上3人均經臺灣
    臺中地方法院檢察署檢察官以98年度偵字第20299號緩起訴
    處分書緩起訴確定）與癸○○、辛○○2人共同基於違反證
    券交易法之單一包括犯意聯絡，由己○○、丙○○將客戶投
    資的申購單、匯款水單等文件交給辛○○，再電傳至Indigo
    公司，藉此擴大該有價證券在臺之銷售額，並由陳仲薇協助
    處理帳務相關事宜。迄至97年5月間止，癸○○與辛○○2人
    共計發行Indigo Note達美金2264萬1738元，癸○○因之獲
    取佣金及薪水計約新臺幣（下同）1241萬2881元；而辛○○
    因之獲取佣金約623萬7809元。
  (三)辛○○明知亞歷山大基金（Alexandra Global Investme nt
    Fund Asia）、CSA絕對回報基金（CSA AbsoluteReturn
    Fund）係屬證券交易法第6條規範之有價證券，均未經主管
    機關核定，亦向主管機關申報生效，竟於92年至93年間，向
    有意願投資之壬○○、寅○○、卯○○、歐振益等不特定投
    資人，提供該有價證券之價值分析及投資判斷建議，以推介
    投資該亞歷山大基金、CSA絕對回報基金，並協助投資人填
    寫申購單、確認匯款金額、追蹤基金績效表現及協助贖回基
    金之方式，而招募、發行該有價證券，共計銷售亞歷山大基
    金達美金、CSA絕對回報基金達美金65萬元，辛○○則獲取
    銷售額1.5%之佣金約美金2萬8037元。
二、案經法務部調查局中部地區機動工作組移送臺灣臺中地方法
    院檢察署檢察官偵查起訴。
    理       由
一、證據能力方面：按被告以外之人於審判外之陳述，雖不符刑
    事訴訟法第159條之1至第159條之4之規定，然經當事人於審
    判程序同意作為證據，法院審酌該言詞陳述作成時之情況，
    認為適當者，亦得為證據；當事人、代理人或辯護人於法院
    調查證據時，知有刑事訴訟法第159條第1項不得為證據之情
    形，而未於言詞辯論終結前聲明異議者，視為有前項之同意
    ，刑事訴訟法第159條之5定有明文。核其立法意旨，在於傳
    聞證據未經當事人之反對詰問予以核實，原則上先予排除。
    惟若當事人已放棄反對詰問權，於審判程序中表明同意該等
    傳聞證據可作為證據；或於言詞辯論終結前未聲明異議，基
    於尊重當事人對傳聞證據之處分權，暨證據資料愈豐富，愈
    有助於真實發見之理念，且強化言詞辯論主義，使訴訟程序
    得以順暢進行，上開傳聞證據亦均具有證據能力。查本案採
    為判決基礎之被告以外之人於審判外之言詞或書面陳述，固
    屬傳聞證據，惟當事人及選任辯護人就該審判外之陳述，及
    就本案採為判決基礎之文書資料，均未曾於言詞辯論終結前
    爭執其證據能力或聲明異議，本院審酌上開陳述作成時之情
    況，並無違法取證之瑕疵，認以之作為證據為適當，揆諸上
    開規定，該審判外之陳述及文書資料均有證據能力，先予敘
    明。
二、訊據被告癸○○、辛○○於本院審理時對於上揭犯罪事實均
    坦承不諱，並均為認罪之答辯，而其2人所述與卷附之如附
    表所示證據資料互核相符，堪認被告等之自白屬實。本件事
    證明確，被告2人之犯行堪予認定。
三、論罪之說明：
  (一)按證券交易法第6條第1項規定「本法所稱有價證券，謂政府
    債券、公司股票、公司債券及經財政部核定之其他有價證券
    」；本件INDIGO Secured Income Note（美國醫療應收帳款
    擔保債券）係2000年10月31日正式註冊於巴哈馬，係運用資
    產證券化策略將應收帳款債券化之擔保債券（資產證券化商
    品），自2000年11月開始發行，每月1日固定發行1檔子債券
    ，最低申購金額為美金3萬元，投資期限為3年，中途不得贖
    回，每季付息1次，到期可選擇領回本金或再投資，且無申
    購手續費，雖非屬證券投資信託及顧問法之境外基金，但應
    屬具有投資性質之有價證券（見附表編號19 所示行政院金
    融監督管理委員會金管證四字第0970067801號函）；又亞歷
    山大基金（Alexandra Global Investment Fund Asia
    ）、CSA基金（CSA Absolute Return Fund）均係未經金管
    會核准得於國內募集及銷售之境外基金（見附表編號18所示
    行政院金融監督管理委員會金管證四字第0970065154號函）
    ，則上揭有價證券在我國境內募集、發行、買賣或從事上開
    有價證券之投資服務，均應受我國證券管理法令之規範，仍
    屬證券交易法第6條第1項之有價證券。次按證券交易法第22
    條第1項明定：有價證券之募集及發行，除政府債券或經主
    管機關核定之其他有價證券外，非向主管機關申報生效後，
    不得為之。此所謂有價證券之發行，依同法第8條第1項規定
    ，係指發行人於募集後製作並交付，或以帳簿劃撥方式交付
    有價證券之行為，其情形包括：以募集方式成立公司時，發
    行股票的行為，及公司成立後，公開發行新股或其他有價證
    券的行為等（參照附表編號20所示行政院金融監督管理委員
    會金管證四字第0980002815號函）。復按證券交易法第179
    條規定「法人違反本法之規定者，依本章各條之規定處罰其
    為行為之負責人」之規定，既係處罰「為行為」之負責人，
    自非代罰之性質（最高法院90年度臺上字第7884號判決意旨
    參照）。本件Franklin Global公司由其負責人即被告癸○○推介銷售上揭境外INDIGO Secured Income Note有價證券
    ，當依證券交易法第175條、第179條規定處罰其為行為之負
    責人即被告癸○○。公訴意旨對被告癸○○部分漏未敘明證
    券交易法第179條規定，應予補充。
  (二)被告辛○○向不特定客戶推介銷售上揭境外有價證券之行為
    ，係違反證券交易法第22條第1項之規定，應依同法第175
    條論處。
  (三)被告癸○○、辛○○2人與己○○、丙○○及癸○○間就上
    揭發行Indigo Note部分犯行，彼此間有犯意聯絡及行為分
    擔，均為共同正犯。又被告癸○○、辛○○2人所為違反證
    券交易法第22條第1項規定之多次犯行，係反覆繼續實施以
    實現單一違反證券交易法之目的，為集合犯，應包括以一罪
    論。
  (四)至公訴人於本院審理中以98年度蒞字第4893號補充理由書敘
    明被告2人尚違反銀行法第29條第1項、第29條之1違法吸金
    犯行云云，惟按銀行法第5條之1規定，所謂收受存款，係指
    向不特定多數人收受款項或吸收資金，並約定返還本金或給
    付相當或高於本金之行為。如被告與客戶簽訂外匯保證金交
    易契約，約定客戶自行與銀行以外幣保證金方式為外幣交易
    ，並授權公司之委任代理人操作，客戶既以個人名義於銀行
    開立帳戶，於公司受委任代為操作外幣保證金交易，並無收
    受款項或吸收資金之情，此部分與銀行法第29條所謂收受存
    款業務之情形有間，尚難遽以上開罪名相繩，附此敘明。
四、本院審酌被告癸○○為大學畢業之智識程度（見法務部調查
    局卷宗第1頁調查筆錄教育程度欄所示）、家庭經濟狀況為
    中產，被告辛○○為大學畢業之智識程度（見法務部調查局
    卷宗第5頁調查筆錄教育程度欄所示）、家庭經濟狀況為小
    康、暨其2人犯罪動機、目的、手段、期間、所生危害及犯
    後均坦承犯行，態度良好，已知悔悟等一切情狀，分別量處
    如主文所示之刑，以資懲儆。末查被告癸○○、辛○○均未
    曾受有期徒刑以上刑之宣告，有臺灣高等法院被告前案紀錄
    表在卷可稽，經此偵審程序教訓並刑之宣告後，被告2人當
    知所警惕，信無再犯之虞，本院因認上開對被告所宣告之刑
    ，以暫不執行為適當，爰均併予宣告緩刑2年，並審酌因被
    告2人輕忽法律規範，破壞國家金融管理秩序，對交易安全
    造成危害，為確保被告等嗣後能恪遵法令規定，不再犯罪，
    爰併命被告癸○○應向公庫支付新臺幣100萬元，被告辛○○應向公庫支付新臺幣60萬元，以啟自新。至檢察官認被告
    2人分別獲取如事實欄所示佣金，係犯罪所得之物，應予沒
    收云云，惟被告2人固有獲取如事實欄所示佣金，惟均未扣
    案，且查無證據足資證明於案發時該佣金仍係被告2人所有
    之物，又非屬違禁物，核與刑法第38條所規定之沒收要件不
    符，自無從宣告沒收，附此敘明。
據上論斷，應依刑事訴訟法第299條第1項，證券交易法第22條第
1項、第179條、第175條，刑法第11條前段、第28條、第74條第1
項第1款、第2項第4款，判決如主文。
本案經檢察官鐘祖聲到庭執行職務。
中    華    民    國    98    年    12    月    15    日
                  刑事第四庭   法  官   鄭永玉
以上正本證明與原本無異。
如不服本判決應於收受送達後10日內向本院提出上訴書狀，並應
敘述具體理由；其未敘述上訴理由者，應於上訴期間屆滿後20日
內向本院補提理由書（均須按他造當事人之人數附繕本）「切勿
逕送上級法院」。
                               書記官   蔡伸蔚
中    華    民    國    98    年    12    月    15    日
附錄論罪科刑法條：
證券交易法第22條
有價證券之募集及發行，除政府債券或經主管機關核定之其他有
價證券外，非向主管機關申報生效後，不得為之。
已依本法發行股票之公司，於依公司法之規定發行新股時，除依
第 43 條之 6 第 1 項及第 2 項規定辦理者外，仍應依前項規
定辦理。
第 1 項規定，於出售所持有之公司股票、公司債券或其價款繳
納憑證、表明其權利之證書或新股認購權利證書、新股權利證書
，而公開招募者，準用之。
依前三項規定申報生效應具備之條件、應檢附之書件、審核程序
及其他應遵行事項之準則，由主管機關定之。
前項準則有關外匯事項之規定，主管機關於訂定或修正時，應洽
商中央銀行同意。
證券交易法第175條
違反第 18 條第 1 項、第 22 條、第 28 條之 2 第 1 項、第
43 條第 1 項、第 43 條之 1 第 2 項、第 3 項、第 43 條之
5 第 2 項、第 3 項、第 43 條之 6 第 1 項、第 44 條第 1
項至第 3 項、第 60 條第1 項、第 62 條第 1 項、第 93 條、
第 96 條至第 98 條、第 116 條、第 120 條或第 160 條之規
定者，處 2 年以下有期徒刑、拘役或科或併科新臺幣 180 萬元
以下罰金。
證券交易法第179條
（罰則（九）--法人之處罰）
法人違反本法之規定者，依本章各條之規定處罰其為行為之負責
人。
附  表
 ┌──┬────────────┬──────────────────────┐
 │編號│證據名稱                │卷宗號數及頁次                              │
 ├──┼────────────┼──────────────────────┤
 │ 1  │被告癸○○於偵查中之供述│97年度偵字第23496號卷宗(一)第83～85頁         │
 ├──┼────────────┼──────────────────────┤
 │ 2  │被告辛○○於偵查中之供述│97年度偵字第23496號卷宗(一)第88～89頁         │
 ├──┼────────────┼──────────────────────┤
 │ 3  │證人子○○於偵查中之證述│97年度偵字第23496號卷宗(一)第46頁             │
 ├──┼────────────┼──────────────────────┤
 │ 4  │證人丁○○於偵查中之證述│97年度偵字第23496號卷宗(一)第47～48頁         │
 ├──┼────────────┼──────────────────────┤
 │ 5  │證人丑○○於偵查中之證述│97年度偵字第23496號卷宗(一)第48頁             │
 ├──┼────────────┼──────────────────────┤
 │ 6  │證人庚○○於偵查中之證述│97年度偵字第23496號卷宗(一)第53～54頁         │
 ├──┼────────────┼──────────────────────┤
 │ 7  │證人乙○○於偵查中之證述│97年度偵字第23496號卷宗(一)第54頁             │
 ├──┼────────────┼──────────────────────┤
 │ 8  │證人戊○○於偵查中之證述│97年度偵字第23496號卷宗(一)第60～61頁         │
 ├──┼────────────┼──────────────────────┤
 │ 9  │證人林敏生於偵查中之證述│97年度偵字第23496號卷宗(一)第61頁             │
 ├──┼────────────┼──────────────────────┤
 │ 10 │證人己○○於偵查中之證述│97年度偵字第23496號卷宗(一)第73～74頁         │
 ├──┼────────────┼──────────────────────┤
 │  │證人陳仲薇於法務部調查局│法務部調查局中部地區機動工作組３號卷第73～80│
 │    │中部地區機動工作組詢問時│頁                                          │
 │    │之證述                  │                                            │
 ├──┼────────────┼──────────────────────┤
 │  │證人丙○○於法務部調查局│法務部調查局中部地區機動工作組３號卷第132～ │
 │    │中部地區機動工作組詢問時│137頁                                       │
 │    │之證述                  │                                            │
 ├──┼────────────┼──────────────────────┤
 │  │證人壬○○於法務部調查局│97年度偵字第23496號卷宗(一)第218～226頁       │
 │    │中部地區機動工作組詢問時│                                            │
 │    │之證述；壬○○申購亞歷山│                                            │
 │    │大基金相關資料1份       │                                            │
 ├──┼────────────┼──────────────────────┤
 │  │證人寅○○於法務部調查局│97年度偵字第23496號卷宗(一)第227～254頁       │
 │    │中部地區機動工作組詢問時│                                            │
 │    │之陳述；寅○○申購亞歷山│                                            │
 │    │大基金、CSA絕對回報基金 │                                            │
 │    │相關資料1份             │                                            │
 ├──┼────────────┼──────────────────────┤
 │  │證人卯○○於法務部調查局│97年度偵字第23496號卷宗(一)第255～267頁       │
 │    │中部地區機動工作組詢問時│                                            │
 │    │之陳述；蔡忠男申購CSA 絕│                                            │
 │    │對回報基金相關資料1份   │                                            │
 ├──┼────────────┼──────────────────────┤
 │  │證人歐振益聲明書1份     │97年度偵字第23496號卷宗(一)第21頁             │
 ├──┼────────────┼──────────────────────┤
 │ 17 │行政院金融監督管理委員會│法務部調查局中部地區機動工作組３號卷第156～ │
 │    │金管證四字第0960041075號│157頁                                       │
 │    │函                      │                                            │
 ├──┼────────────┼──────────────────────┤
 │  │行政院金融監督管理委員會│97年度偵字第23496號卷宗(二)第18頁             │
 │    │金管證四字第0970065154號│                                            │
 │    │函                      │                                            │
 ├──┼────────────┼──────────────────────┤
 │ 19 │行政院金融監督管理委員會│97年度偵字第23496號卷宗(二)第52～56頁         │
 │    │金管證四字第0970067801號│                                            │
 │    │函                      │                                            │
 ├──┼────────────┼──────────────────────┤
 │ 20 │行政院金融監督管理委員會│97年度偵字第23496號卷宗(二)第62～63頁         │
 │    │金管證四字第0980002815號│                                            │
 │    │函                      │                                            │
 ├──┼────────────┼──────────────────────┤
 │ 21 │Indigo公司授權給Franklin│法務部調查局中部地區機動工作組３號卷第160～ │
 │    │Global公司亞洲獨家代理合│166 頁                                      │
 │    │約1份、授權簽約同意書1份│                                            │
 ├──┼────────────┼──────────────────────┤
 │ 22 │癸○○與辛○○簽訂合約1 │法務部調查局中部地區機動工作組３號卷第172～ │
 │    │份                      │174頁                                       │
 ├──┼────────────┼──────────────────────┤
 │ 23 │Indigo Secured High     │法務部調查局中部地區機動工作組３號卷第34～  │
 │    │Income Note（美國醫療應 │54頁、97年度偵字第23496號卷宗(二)第66～96頁   │
 │    │收帳款擔保債券）流程圖、│                                            │
 │    │研究彙報、註冊資料、座談│                                            │
 │    │會宣傳單等文件          │                                            │
 ├──┼────────────┼──────────────────────┤
 │ 24 │工商財經數位股份有限公司│法務部調查局中部地區機動工作組３號卷第179～ │
 │    │廣告費收據4份及合約書1份│189頁                                       │
 ├──┼────────────┼──────────────────────┤
 │ 25 │鉅亨網股份有限公司亨法字│法務部調查局中部地區機動工作組３號卷第195～ │
 │    │第0960101205號函        │197頁                                       │
 ├──┼────────────┼──────────────────────┤
 │ 26 │庚○○等人匯入匯款通知書│法務部調查局中部地區機動工作組７號卷全卷    │
 │    │、股利發放文件、投資人資│                                            │
 │    │料表                    │                                            │
 ├──┼────────────┼──────────────────────┤
 │ 27 │癸○○、辛○○銷售Indigo│法務部調查局中部地區機動工作組３號卷第208～ │
 │    │基金總額及佣金統計表    │210頁、第211～217頁                         │
 ├──┼────────────┼──────────────────────┤
 │ 28 │扣案之投資人資料表180 份│法務部調查局中部地區機動工作組６號卷全卷    │
 ├──┼────────────┼──────────────────────┤
 │ 29 │固定高收益擔保債券-IFA  │法務部調查局中部地區機動工作組３號卷第201～ │
 │    │檢測表1份               │208頁                                       │
 ├──┼────────────┼──────────────────────┤
 │ 30 │辛○○銷售亞歷山大基金及│法務部調查局中部地區機動工作組３號卷第222 頁│
 │    │CSA對沖基金統計表       │                                            │
 ├──┼────────────┼──────────────────────┤
 │ 31 │甲○○等人匯款交易憑證等│法務部調查局中部地區機動工作組６號卷第182～ │
 │    │                        │190頁                                       │
 ├──┼────────────┼──────────────────────┤
 │ 32 │歐振益等人匯款交易憑證等│法務部調查局中部地區機動工作組６號卷第191～ │
 │    │4紙                     │194頁                                       │
 ├──┼────────────┼──────────────────────┤
 │ 33 │真誠私人財稅顧問股份有限│法務部調查局中部地區機動工作組３號卷第167～ │
 │    │公司之公司設立登記資料、│170頁                                       │
 │    │營利事業登記證          │                                            │
 └──┴────────────┴──────────────────────┘


司法院資訊處製作；財團法人民間司法改革基金會備份。
